臺灣彰化地方法院刑事判決　　　　　　　 95年度易字第829號
公　訴　人　臺灣彰化地方法院檢察署檢察官
被　　　告　甲○○
　　　　　　　　　　（現另案在臺灣彰化監獄執行中）
上列被告因詐欺案件，經檢察官提起公訴（九十五年度偵緝字第
三八二號），本院認有刑事訴訟法第二百七十三條之一第一項之
情形，而改依簡式審判程序判決如下：
    主  文
甲○○幫助意圖為自己不法之所有，以詐術使人將本人之物交付
，累犯，處有期徒刑肆月，如易科罰金，以銀元佰元即新臺幣
玖佰元折算壹日。
    犯罪事實
一、甲○○前因毒品案件，經本院於民國九十二年六月十九日，
    以九十二年度訴字第四三八號判處有期徒刑九月確定，甫於
    九十三年十一月十七日執行完畢。其明知個人之帳戶關係本
    身之信用，在現今金融機構開立帳戶使用並無特殊之條件與
    困難，而一般人均係使用自己之帳戶，如涉及使用他人之帳
    戶常與財產犯罪密切相關，且取得他人存摺之目的在於收取
    贓款及掩飾犯行使之不易遭人追查，其在能預見某姓名、年
    籍及住居所均不詳之成年男子收受帳戶之目的係欲隱匿真實
    身分，以供犯罪集團進行詐欺犯罪所用下，竟基於幫助他人
    詐欺取財之不確定犯意，而其發生並不違背其本意之認識下
    ，竟不顧他人所可能遭受之危害，容任他人藉以遂行犯罪，
    而於九十四年十一月中旬間某日，在彰化縣田中鎮○○路旁
    ，將其所申設中華郵政股份有限公司彰化縣田中郵局之帳戶
    （局號：0000000號、帳號：0000000號），
    在設定語音餘額查詢後，連同存摺、提款卡及提款密碼等物
    ，以新臺幣（下同）五千元之代價，一併交付予真實姓名年
    籍不詳之詐騙集團成員，供作該集團指定被害人匯款之用，
    以此方式幫助該集團詐欺取財。旋該集團基於意圖為自己不
    法所有之犯意，於九十四年十二月二十八日，以電話向乙○
    ○謊稱為臺灣臺北地方法院人員，並向乙○○佯稱其因信用
    卡費未繳即將遭強制執行，使乙○○陷於錯誤，而依指示於
    同日十五時五十四分許，在臺南縣永康巿臺灣銀行辦理與甲
    ○○上揭帳戶間之轉帳約定，致乙○○帳戶內存款新台幣（
    下同）八萬元，遭轉帳至前開甲○○之帳戶中，此匯款金額
    並旋即遭提領殆盡。迨經警調閱甲○○上揭帳戶之交易明細
    資料後，始查獲上情。
二、案經彰化縣警察局和美分局報請臺灣彰化地方法院檢察署檢
    察官偵查起訴。
    理  由
一、本件被告甲○○所犯係死刑、無期徒刑、最輕本刑為三年以
    上有期徒刑或高等法院管轄第一審案件以外之罪，並於本院
    行準備程序時就被訴事實為有罪之陳述，本院合議庭依前揭
    規定，經評議結果，裁定改由受命法官獨任行簡式審判程序
    ，先予敘明。
二、上揭事實，業據被告甲○○於本院準備程序、審理程序中坦
    承不諱，核與被害人乙○○於警詢中證述情節相符，並有被
    告田中郵局之開戶資料、客戶歷史交易清單、被害人存摺影
    本、存款明細等附卷足稽，足認被告之自白與事實相符，其
    犯應堪認定。
三、按被告行為後，刑法於九十四年二月二日修正公布、刑法施
    行法於九十五年六月十四日修正公布、罰金罰鍰提高標準條
    例於九十五年五月十七日修正公布，並均於九十五年七月一
    日施行，關於本案應適用之新舊法，茲比較如下：
  (一)刑法第二條第一項規定，係規範行為後法律變更所生新舊
      法律比較適用之準據法，於九十五年七月一日刑法施行後
      ，應適用刑法第二條第一項之規定，為「從舊從輕」之比
      較（最高法院九十五年五月二十三日第八次刑事庭會議決
      議第一點第一項參照）。
  (二)刑法第三十三條第五款關於罰金刑之規定，由「罰金：一
      元以上」修正為「罰金：新臺幣一千元以上，以百元計算
      之」，應依刑法第二條第一項規定，適用最有利於行為人
      之法律（最高法院九十五年五月二十三日第八次刑事庭會
      議決議參照）。本案刑法第三百三十九條第一項詐欺取財
      罪關於「科或併科一千元以下罰金」之罰金刑部分，經比
      較新、舊法結果，應以被告行為時之法律即修正前第三十
      三條第五款規定，最有利於被告。
  (三)刑法第四十一條第一項前段關於易科罰金折算標準之規定
      ，由「犯最重本刑為五年以下有期徒刑以下之刑之罪，而
      受六個月以下有期徒刑或拘役之宣告，因身體、教育、職
      業、家庭之關係或其他正當事由，執行顯有困難者，得以
      一元以上三元以下折算一日，易科罰金。」修正為「犯最
      重本刑為五年以下有期徒刑以下之刑之罪，而受六個月以
      下有期徒刑或拘役之宣告者，得以新臺幣一千元、二千元
      或三千元折算一日，易科罰金。」應依刑法第二條第一項
      規定，適用最有利於行為人之法律（最高法院九十五年五
      月二十三日第八次刑事庭會議決議第三點第二項參照）。
      修正前刑法第四十一條第一項前段之易科罰金折算標準，
      依修正刪除前之罰金罰鍰提高標準條例第二條規定，應就
      其原定數額提高為一百倍折算一日，並依現行法規所定貨
      幣單位折算新臺幣條例第二條規定，以新臺幣三倍折算之
      ，亦即修正前刑法第四十一條第一項前段之易科罰金折算
      標準，應以銀元三百元即新臺幣九百元折算為一日，經比
      較新、舊法結果，應以被告行為時之法律即修正前刑法第
      四十一條第一項前段，修正前罰金罰鍰提高標準條例第二
      條規定，最有利於被告。
  (四)刑法第三十條關於幫助犯之規定，僅有文字之修正，無關
      成立幫助犯內容之實質之變更，非屬法律之變更。
  (五)修正前第四十七條有關累犯之規定，係規定：「受有期徒
      刑之執行完畢，或受無期徒刑或有期徒刑一部之執行而赦
      免後，五年以上再犯有期徒刑以上之罪者，為累犯，加重
      本刑至二分之一。」，而修正後第四十七條則規定：「受
      徒刑之執行完畢，或一部之執行而赦免後，五年以內故意
      再犯有期徒刑以上之罪者，為累犯，加重本刑至二分之一
      。」，比較修正前後刑法第47條之規定，舊法於徒刑執行
      完畢，或一部之執行而赦免後，五年內故意或過失再犯有
      期徒刑以上之罪者，均為累犯，新法則僅於故意犯罪，始
      構成累犯，然如再犯者係故意犯罪，新舊法規定並無不同
      。
（六）比較時應就罪刑有關之共犯、未遂犯、想像競合犯、牽連
      犯、連續犯、結合犯，以及累犯加重、自首減輕暨其他法
      定加減原因（如身分加減）與加減例等一切情形，綜其全
      部罪刑之結果而為比較（最高法院九十五年五月二十三日
      第八次刑事庭會議決議第一點第四項參照）。經綜合比較
      新、舊法之結果，被告行為後之新法並無較有利於被告，
      依刑法第二條第一項前段規定，本案自應適用被告行為時
      之法律即修正前刑法第三十三條第五款、第四十七條、第
      四十一條第一項前段，罰金罰鍰提高標準條例第一條前段
      、修正前罰金罰鍰提高標準條例第二條規定。
四、核被告甲○○所為，係犯刑法第三十條第一項前段、第三百
    三十九條第一項之幫助詐欺取財罪。又被告甲○○前因毒品
    案件，經本院於九十二年六月十九日，以九十二年度訴字第
    四三八號判處有期徒刑九月確定，甫於九十三年十一月十七
    日執行完畢，此有台灣彰化地方法院檢察署刑案資料查註紀
    錄表附卷可稽，其受此有期徒刑執行完畢後，五年以內再故
    意犯有期徒刑以上之罪，應依修正前之刑法第四十七條，論
    以累犯，並加重其刑。又被告以幫助他人犯罪之意思，參與
    犯罪構成要件以外之行為，為幫助犯，應依刑法第三十條第
    二項之規定，按正犯之刑減輕之，並先加後減之。爰審酌被
    告提供帳戶以供他人逃避犯罪之查緝，嚴重破壞社會治安及
    有礙金融交易秩序，助長犯罪歪風，並增加追緝犯罪之困難
    ，惟被告所得之利益有限，暨犯後坦承犯行、深具悔意之態
    度等一切情狀，量處如主文所示之刑，並諭知易科罰金之折
    算標準，以示懲儆。
據上論斷，應依刑事訴訟法刑事訴訟法第二百七十三條之一第一
項、第二百九十九條第一項前段，刑法第二條第一項前段、第三
十條第一項、第二項、第三百三十九條第一項、第四十一條第一
項前段（修正前）、第四十七條（修正前），罰金罰鍰提高標準
條例第一條前段、第二條（修正刪除前），判決如主文。
本案經檢察官吳宗達到庭執行職務。
中　　華　　民　　國　　96　　年　　3　　月　　 7  　日
                  刑事第五庭         法  官     吳俊螢
以上正本證明與原本無異。
如不服本判決，應於判決送達後10日內，向本院提出上訴狀（ 須
附繕本 ）。
告訴人或被害人對於判決如有不服具備理由請求檢察官上訴者，
其上訴期間之計算係以檢察官收受判決正本之日期為準。
中　　華　　民　　國　　96　　年　　3　　月　 　7　　日
                                     書記官     林怡吟
【附錄本案判決論罪科刑法條全文】：
中華民國刑法第三百三十九條
意圖為自己或第三人不法之所有，以詐術使人將本人或第三人之
物交付者，處五年以下有期徒刑、拘役或科或併科一千元以下罰
金。以前項方法得財產上不法之利益或使第三人得之者，亦同。
前二項之未遂犯罰之。
